ACORDAO-COMPLETO-2387747

ACÓRDÃO 794/2020 ATA 3/2020 - SEGUNDA CÂMARA

VISTO, relatado e discutido este processo de tomada de contas especial em que se aprecia o recurso de reconsideração interposto por Dionízio Valois Santos, diretor-presidente do Centro de Desenvolvimento e Apoio aos Municípios e Comunidades (Cendap) , contra o Acórdão 1130/2017-TCU-Segunda Câmara, de relatoria do Ministro André de Carvalho,
ACORDAM os ministros do Tribunal de Contas da União, reunidos em Sessão da Segunda Câmara, ante as razões expostas pelo relator e com fundamento nos arts. 32, inciso I, e 33 da Lei 8.443/1992, em:
9.1. conhecer do recurso de reconsideração e, no mérito, negar-lhe provimento;
9.2. dar ciência desta deliberação ao recorrente, interessados e ao Procurador-Chefe da Procuradoria da República no Estado de Pernambuco.

Recurso de reconsideração interposto contra acórdão  que julgou irregulares as contas do responsável por omissão no dever de prestar contas, condenou-o solidariamente ao pagamento do débito e aplicou-lhe multa em razão da  não apresentação da prestação de contas do Contrato de Repasse  celebrado pela CEF, como mandatária da União representada pelo então Ministério do Desenvolvimento Agrário (MDA).

Segunda Câmara

Centro de Desenvolvimento e Apoio aos Municípios e Comunidades (Cendap).

3. Interessados/Responsáveis/Recorrentes:
3.1. Interessados: Caixa Econômica Federal (00.360.305/0001-04); Ministério do Desenvolvimento Agrário (extinta).
3.2. Responsáveis: Centro de Desenvolvimento e Apoio Aos Municípios e Comunidades (Cendap) (05.807.279/0001-33); Dionízio Valois Santos (XXX.615.184-XX).
3.3. Recorrente: Dionízio Valois Santos (XXX.615.184-XX).

13.1. Ministros presentes: Ana Arraes (Presidente), Augusto Nardes (Relator), Aroldo Cedraz e Raimundo Carreiro.

AUGUSTO NARDES

Ministro-Substituto André Luís de Carvalho.

Adoto como relatório a instrução de mérito transcrita a seguir, com os ajustes de forma que julgo pertinentes, a qual foi elaborada no âmbito da Secretaria de Recursos e cujo encaminhamento contou com a anuência do corpo diretivo daquela unidade técnica e do Ministério Público junto ao TCU (peças 88 a 90) :
"INTRODUÇÃO
Trata-se de elementos complementares (peças 84 e 87) ao recurso de reconsideração (peças 37-40) interposto por Dionízio Valois Santos, diretor-presidente do Centro de Desenvolvimento e Apoio aos Municípios e Comunidades (Cendap) , contra o Acórdão 1130/2017-TCU-Segunda Câmara, de relatoria do Ministro André de Carvalho (peça 28) .
HISTÓRICO 
2. Esta tomada de contas especial foi instaurada pela Caixa Econômica Federal (CEF) em desfavor de Dionízio Valois Santos, diretor-presidente do Centro de Desenvolvimento e Apoio aos Municípios e Comunidades (Cendap) , e do próprio Cendap, diante da não apresentação da prestação de contas do Contrato de Repasse nº 157.968-05/2003 celebrado pela CEF, como mandatária da União representada pelo então Ministério do Desenvolvimento Agrário (MDA) , com vigência de 24/12/2003 a 24/3/2006, para a transferência de recursos federais na ordem de R$ 219.991,10 que, adicionados à contrapartida de R$ 21.999,08, somou o montante de R$ 241.990,18 no âmbito do Pronaf (peça 1, p. 55/65, 75, 200/203) .
3. Após o desenvolvimento regular do feito, o Tribunal julgou irregulares as contas do responsável por omissão no dever de prestar contas, condenou-o solidariamente com o Cendap ao pagamento do débito e aplicou-lhes multa nos termos do Acórdão 1130/2017-TCU-Segunda Câmara, de relatoria do Ministro André de Carvalho (peças 28-30) .
4. Dionízio Valois Santos apresentou recurso de reconsideração (peças 37-40) , cujo exame de mérito, realizado por esta Serur, propôs a negativa de provimento devido à falta de comprovação da execução física do objeto ajustado e de grande parte do nexo financeiro (peças 61-63) .
5. Após a concordância do Ministério Público de Contas com o exame precedente (peça 64) , o Relator do recurso, Ministro João Augusto Ribeiro Nardes, em reconhecimento ao esforço do recorrente de juntar vasta documentação ao processo e em homenagem ao princípio da verdade material, concedeu, em caráter excepcional, prazo de 15 dias ao recorrente, a fim de que ele apresentasse, caso o desejasse, documentação complementar capaz de comprovar a execução física e o nexo de causalidade entre os recursos públicos e as despesas realizadas (peça 65) .
6. Comunicado, o responsável solicitou, por três vezes, a concessão de prorrogação de prazo para a juntada de documentos de difícil acesso, o que foi deferido pelo Relator (peças 71, 74, 75, 78, 79 e 82) .
7. O recorrente apresentou nesta oportunidade os seguintes documentos (peças 84 e 87) :
	Descrição
	Data
	Peça 

	Relatório das atividades desenvolvidas pela coordenação da assistência técnica, capacitação consultoria e assessoria realizadas junto ao contrato nº 157.968-05/2003/MDA/CEF
	-
	84, p. 3-8

	Declaração de parceria firmada entre o Cendap e a Secretaria de Planejamento e Desenvolvimento Econômico do Município de Agua Preta/PE para execução de capacitação e assistência técnica para agricultura familiar 
	19/9/2003
	84, p. 10

	Declaração de parceria firmada entre o Cendap e o Sindicato dos Trabalhadores Rurais de Sirinhaem/PE para execução de capacitação e assistência técnica para agricultura familiar
	19/9/2003
	84, p. 11

	Declaração de parceria firmada entre o Cendap e a Cooperativa Agrícola Técnica e Serviços - Cooates de Barreiros/PE para execução de capacitação e assistência técnica para agricultura familiar
	25/9/2003
	84, p. 12

	Cartaz de inauguração da Feira de Orgânicos da Praça de Casa Forte, Recife/PE 
	22/5/2004
	84, p. 13

	Fotografias da 1ª Feira de Orgânicos da Praça de Casa Forte, Recife/PE
	22/5/2004
	84, p. 14-24

	Fotografias da Feira de Orgânicos da Praça de Casa Forte, Recife/PE, resultado das atividades de capacitação e assistência técnica desenvolvidas no âmbito do Contrato de Repasse
	10/2018
	84, p. 25-31

	Declaração da parceria firmada entre o Cendap e o Sindicato dos Trabalhadores Rurais de Sirinhaem/PE para o desenvolvimento da atividade de comercialização, trabalho que deu origem em 2004 à Feira de Produtos Orgânicos da Praça de Casa Forte/Recife, que continuou em pleno funcionamento até aquela data com a participação de diversos agricultores.
	3/10/2018
	84, p. 32

	Declaração da parceria firmada entre o Cendap e o Sindicato dos Trabalhadores Rurais e Agricultores Familiares do Rio Formoso/PE para o desenvolvimento da atividade de comercialização, trabalho que deu origem em 2004 à Feira de Produtos Orgânicos da Praça de Casa Forte/Recife, que continuou em pleno funcionamento até aquela data com a participação de diversos agricultores.
	3/10/2018
	84. p. 33

	Declaração da parceria firmada entre o Cendap e o Sindicato dos Trabalhadores Rurais de Tamandaré/PE para o desenvolvimento da atividade de comercialização, trabalho que deu origem em 2004 à Feira de Produtos Orgânicos da Praça de Casa Forte/Recife, que continuou em pleno funcionamento até aquela data com a participação de diversos agricultores.
	3/10/2018
	84. p. 34

	Declaração da parceria firmada entre o Cendap e a Cooperativa Agrícola Técnica e Serviços - Cooates de Barreiros/PE para o desenvolvimento da atividade de comercialização, trabalho que deu origem em 2004 à Feira de Produtos Orgânicos da Praça de Casa Forte/Recife, que continuou em pleno funcionamento até aquela data com a participação de diversos agricultores.
	3/10/2018
	84. p. 35

	Solicitação à CEF de cópia de extratos da conta específica nº 26.349-0
	27/6/2018
	84, p. 9

	Extrato bancário da conta nº 26.349-0 de setembro/2004 e janeiro a março/2005
	-
	87, p. 2-9

8. Outros documentos constantes dos autos: (a) relatório final de execução de atividades (peça 11, p. 4-7 e peça 39, p. 31-39) ; (b) metas e atividades do plano de trabalho executado (peça 39, p. 26-30) ; (c) relação de pagamentos realizados (peça 39, p. 1-25) ; e (d) comprovantes de despesa dos meses de abril/2004 a março/2005 (peças 38 e 40) .
9. Segue a análise do conjunto de documentos, com destaque aos documentos apresentados às peças 84 e 87.
10. O Contrato de Repasse nº 157.968-05/2003 tinha por objeto a ação educativa integrada e participativa para agricultores familiares, nos municípios de Água Preta, Barreiros, Rio Formoso, Sirinhaém e Tamandaré, no Estado de Pernambuco, cuja descrição, metas e atividades detalhadas constam do plano de trabalho (peça 1, p. 15/21, 35/45, 55 e 57) :  
	Descrição
	Atividades
	Custo (R$) 

	 (1) projetos inovadores de assistência técnica
	Seminário de nivelamento para 30 técnicos da Coonap e do Cendap e de entidades envolvidas com o projeto, realizado em 2 dias, com 8 horas cada
Orientação contínua a 680 agricultores familiares, no período de 7 meses
	1.500,00
64.103,00

	 (2) educação para jovens rurais
	Capacitação em formação básica, com os conteúdos de entendimento de textos, cálculos de matemática elementar e noções de cidadania, atingindo os 680 agricultores em turmas de 30 treinandos com cursos de 20 horas, em 5 semanas
	30.430,00

	 (3) sistema agroecológico
	Capacitação de 680 agricultores familiares em sistema agroecológico, com os conteúdos de fundamentação teórica e prática em sistema agroecológico; orientação sobre processos de conversão de sistemas convencionais para sistemas agroecológicos; desenvolvimento de canais e de redes de comercialização de produtos ecológicos. Turmas de 30 treinandos com duração de 20 horas, em 6 semanas
	30.430,00

	 (4) uso de tecnologias apropriadas
	Capacitação de 150 agricultores familiares em silvicultura, em turmas de 30 treinandos, com duração de 20 horas
Capacitação de 180 agricultores familiares em produção de mudas, em turmas de 30 treinandos, carga horária de 20 horas
Capacitação de 180 agricultores familiares em manejo e conservação do solo, em turmas de 30 treinandos, com carga horária de 20 horas 
Capacitação de 150 agricultores familiares em cultivo em agrofloresta, carga horária de 20 horas, em turmas de 30 treinandos
	29.535,00

	 (5) agroindústria familiar
	Capacitação de 150 agricultores familiares na fabricação de doces e compotas, em turmas de 30 treinandos, com carga horária de 20 horas;
Capacitação de 150 agricultores familiares com alguma liderança, em cursos de noções de associativismo e cooperativismo, em turmas de 30 treinandos, com carga horária de 20 horas
Capacitação de 150 agricultores familiares em gestão de pequenos empreendimentos, em turmas de 30 treinandos, com carga horária de 20 horas
	20.137,00

	 (6) atividades não agrícolas
	Capacitação de 150 agricultores familiares em organização da produção e comercialização, em turmas de 30 treinandos, com carga horária de 20 horas;
Capacitação de 150 agricultores familiares em criação de produtos turísticos e circuitos intermunicipais, em turmas de 30 treinandos, com carga horária de 20 horas
	13.425,00

	 (7) acompanhamento e avaliação
	Visitas a 680 agricultores familiares, verificando a eficácia e a efetividade das ações do projeto, analisando a geração de ocupações e de rendas nas Unidades de Produção Familiar Rurais, através de visitas quadrimestrais a cada um dos beneficiários
	30.430,00

	Total de recursos transferidos pelo MDA 
	219.990,00

11. Sabe-se que a boa e regular aplicação de recursos públicos deve ser evidenciada mediante a execução física e a execução financeira da avença, acompanhada do nexo de causalidade entre uma e outra. Nesse sentido são os Acórdão 597/2019-TCU-Segunda Câmara, 3223/2017-2ª Câmara (Marcos Bemquerer) , 6098/2017-1ª Câmara e 997/2015-Plenário (Benjamin Zymler) . 
12. Considerando que não fora feita a inspeção concomitante (prova direta) in loco pela CEF ou pelo MDA, examina-se a execução física por prova indireta, documental.
13. A execução física das atividades, descritas no plano de trabalho, deve ser evidenciada por meio de contratação de instrutores/técnicos, ficha de matrícula dos treinandos, instalações físicas, certificado de conclusão do curso, lista de frequência, diários de classe, relatório de reunião, acompanhamento e de visita técnica. 
14. Em situações análogas ao presente caso, em que se exige a comprovação de capacitação pessoal, o Tribunal apontou a necessidade de se comprovar a existência de instrutores, instruendos, instalações físicas, registros das aulas realizadas, listas de frequência, diários de classe, relação detalhada dos alunos aprovados e evadidos, planilhas de notas, certificados de conclusão do curso, que atestem o adimplemento do objeto (Acórdão 7580/2015-TCU-Primeira Câmara e 347/2017-TCU-1ª Câmara, rel. Min. Benjamin Zymler, e 369/2014-TCU-2ª Câmara, rel. Min. José Jorge) .
15. O Relatório assinado pelo coordenador Paulo Roberto de Matos Resende tinha por objetivo consolidar informações das atividades desenvolvidas pela coordenação da assistência técnica, capacitação consultoria e assessoria, realizadas no âmbito do Contrato de Repasse nº 157.968-05/2003 (peça 84, p. 3-8) .
16. Segundo esse relatório, as reuniões mensais de acompanhamento junto aos agricultores levaram conhecimentos básicos de comercialização, marketing, manejo de culturas e de animais. As atividades de capacitação e de campo foram realizadas nas unidades modelo familiar (UMF) selecionadas. A assistência técnica desenvolveu um trabalho de conscientização da importância da agricultura orgânica e orientou os agricultores familiares a produzirem culturas de ciclos curtos, como hortaliças, frutas, legumes e verduras. Como estratégia de mobilização e sensibilização dos agricultores familiares, organizou-se a primeira feira de Orgânicos na Praça de Casa Forte, em Recife/PE, momento em que se pode avaliar os produtos (quantidade e qualidade) e a capacidade de organização dos agricultores para criar e manter uma feira.  
17. Observa-se que o relatório descreveu de forma generalizada as ações desenvolvidas junto aos agricultores familiares, sem detalhar as atividades de capacitação ali mencionadas. Não há informações suficientes e capazes de mostrar as datas, os locais, os instrutores e os instruendos envolvidos na capacitação em formação básica, sistema agroecológico, silvicultura, produção de mudas, manejo e conservação do solo, cultivo em agrofloresta, fabricação de doces e compotas, associativismo e cooperativismo, produção e comercialização. 
18. Da mesma forma, não há registros das visitas (previstas) de orientação e avaliação contínua dos 680 agricultores familiares, com a descrição de datas, locais e nome dos envolvidos.      
19. As declarações da peça 84, p. 10-12, apenas expressaram o compromisso de parceria firmado, em setembro de 2003, entre o Cendap e a Secretaria de Planejamento e Desenvolvimento Econômico do Município de Agua Preta/PE, o Sindicato dos Trabalhadores Rurais de Sirinhaem/PE e a Cooperativa Agrícola Técnica e Serviços - Cooates de Barreiros/PE, que objetivava capacitar e dar assistência técnica aos agricultores familiares da região. Tais declarações não servem como elementos de prova da execução das capacitações e visitas técnicas, visto que, além de anteriores à vigência do ajuste, sequer declaram a execução do seu objeto.
20. As declarações do Sindicato dos Trabalhadores Rurais de Sirinhaem/PE, Rio Formoso/PE e Tamandaré/PE e da Cooperativa Agrícola Técnica e Serviços de Barreiros/PE, de 3/10/2018 (peça 84, p. 32-35) são igualmente insuficientes para comprovar a execução das capacitações e das visitas técnicas a cargo do Cendap, visto que somente informam o acompanhamento da atividade de comercialização de produtos, o qual teria dado origem à Feira de Produtos Orgânicos da Praça de Casa Forte de Recife/PE.
21. O cartaz de inauguração, as fotografias da 1ª Feira de Orgânicos da Praça de Casa Forte, de 22/5/2004 (peça 84, p. 13-24) e as fotografias da feira tiradas em outubro de 2018 (peça 84, p. 25-31) podem comprovar a inauguração e a continuidade da referida feira. No entanto, tais documentos são incapazes de demonstrar a realização da capacitação dos agricultores e das visitas técnicas previstas no ajuste. Não há evidências que permitam concluir que a inauguração e a continuidade da Feira de Produtos Orgânicos da Praça da Casa Forte de Recife/PE foram o resultado das atividades de capacitação e de assistência técnica desenvolvidas no âmbito do contrato de repasse. Ademais disso, não há elementos probatórios de que aqueles feirantes (agricultores) das fotografias foram capacitados e orientados no âmbito do ajuste. 
22. Desse modo, entende-se que os documentos ora apresentados, junto com os demais constantes dos autos, não comprovam a execução física das ações previstas no contrato de repasse (capacitação e acompanhamento técnico dos agricultores familiares) .
23. Passa-se ao exame do nexo financeiro entre os R$ 219.991,10 transferidos pelo MDA (peça 1, p. 182) e as despesas realizadas.
24. Documentos do mês de abril de 2004: demonstrativo sintético da execução da receita e da despesa, relação de pagamentos efetuados, movimento financeiro da conta específica, extrato bancário parcial, cópia de cheques, recibos, contratos, ordens de pagamento e comprovantes de depósito (Peça 40, p. 6/38) .
24.1. Segundo a relação de pagamentos (peça 39, p. 1) , as despesas realizadas no mês de abril referem-se aos cheques 000.002 a 000.005 (R$ 950,00; R$ 800,00; R$ 800,00; R$ 800,00) e ao pagamento da CPMF (R$ 414,37) e de despesas bancárias (R$ 28,50) , conforme tabela abaixo:
	Comprovantes de despesa

	Beneficiário
	Valor (R$) 
	Contrato
	Cheque 
	Recibo

	Moaci Rodrigues
	950,00
	Peça 40, p. 29/30
	Peça 40, p. 25
	Peça 40, p. 27/28

	Jackson E. L. Reis
	800,00
	-
	Peça 40, p. 23
	-

	Carlos D. Candeias
	800,00
	-
	Peça 40, p. 22
	-

	André Vasconcelos
	800,00
	Peça 40, p. 19/20
	Peça 40, p. 16
	Peça 40, p. 17/18

	Despesa CPMF
	414,30
	-
	-
	-

	Despesa bancária
	28,50
	-
	-
	-

24.2. O extrato bancário do mês de abril de 2004 (peça 1, p. 184 e peça 40, p. 10) não mostra as movimentações financeiras acima descritas, com exceção da despesa com a CPMF (R$ 414,30) .   
24.3. A ausência parcial do extrato bancário, referente ao dia 30/4/2004, aliada aos cheques parcialmente legíveis e à ausência de dois contratos e recibos, impede a comprovação do nexo de causalidade entre os recursos repassados e as despesas em exame. Nexo financeiro comprovado: R$ 414,30.  
25. Documentos do mês de maio de 2004: demonstrativo sintético da execução da receita e da despesa, relação de pagamentos efetuados, movimento financeiro da conta específica (Peça 40, p. 1-5) .
25.1. Segundo a relação de pagamentos (peça 39, p. 1) , a única despesa realizada no mês de maio refere-se à CPMF no valor de R$ 12,73.
25.2. A ausência do extrato bancário impede a comprovação do nexo de causalidade entre os recursos repassados e a despesa em exame.  Nexo financeiro comprovado: R$ 0,00.  
26. Documentos do mês de junho de 2004: demonstrativo sintético da execução da receita e da despesa, relação de pagamentos efetuados, extrato bancário do fundo de investimento, informe de rendimentos financeiros, movimento financeiro da conta específica, cópia de cheques, recibos, contratos, notas fiscais, ordens de pagamento e comprovantes de depósito (Peça 40, p. 39-104) .
26.1. Segundo a relação de pagamentos (peça 39, p. 1-2) , as despesas realizadas no mês de junho referem-se aos cheques 000.009, 000.010 e 000.012 a 000.017 (R$ 4.900,00; R$ 1.500,00; R$ 1.404,00; R$ 1.000,00; R$ 100,00; 1.517,00; R$ 6.040,00; R$ 279,00 e R$ 32,36) e ao pagamento da CPMF (R$ 68,02) e de despesas bancárias (R$ 23,84) , conforme tabela abaixo:
	   			Comprovantes de despesa

	Beneficiário
	Valor (R$) 
	Contratos ou notas fiscais
	Cheque 
	Recibo

	H.D. Métodos
	4.900,00
	Peça 40, p. 50
	Peça 40, p. 47
	Peça 40, p. 49 e 51

	Maria da Conceição 
	1.500,00
	Peça 40, p. 57/61 
	Peça 40, p. 54*
	Peça 40, p. 56

	Ângelo José Bueno
	1.404,00
	-
	Peça 40, p. 62
	Peça 40, p. 64/66

	Maria da Conceição 
	1.000,00
	Peça 40, p. 73/80
	Peça 40, p. 69
	Peça 40, p. 72

	Ângelo José Bueno
	100,00
	- 
	Peça 40, p. 81
	Peça 40, p. 83

	Ângelo José Bueno
	1.517,00
	-
	Peça 40, p. 84
	Peça 40, p. 86/88

	H.D. Métodos
	6.040,00
	Peça 40, p. 92/93
	Peça 40, p. 90 e 98
	Peça 40, p. 94/97

	INSS/CEF
	279,00
	 -
	Peça 40, p. 100
	 -

	ISS/CEF
	32,36
	-
	Peça 40, p. 102
	-

	Despesa CPMF
	68,02
	-
	-
	-

	Despesa bancária
	23,84
	-
	-
	-

26.2. A ausência do extrato bancário do mês de junho de 2004, aliada aos cheques parcialmente legíveis (ou nominal à Cendap) e à ausência do contrato de Ângelo José Bueno, impede a comprovação do nexo de causalidade entre os recursos repassados e as despesas em exame. Nexo financeiro comprovado: R$ 0,00.
27. Documentos do mês de julho de 2004: demonstrativo sintético da execução da receita e da despesa, relação de pagamentos efetuados, extrato bancário do fundo de investimento, movimento financeiro da conta específica, cópia de cheques, recibos, notas fiscais e ordens de pagamento (Peça 40, p. 105-220) .
27.1. Segundo a relação de pagamentos (peça 39, p. 2-5) , as despesas realizadas no mês de julho referem-se aos cheques 000.019 a 000.033; 900.001, 900.002, 900.004 e 900.005; 000.035, 000.036 e 000.038 a 000.040 (R$ 311,50; R$ 800,00; R$ 800,00; R$ 800,00; R$ 800,00; R$ 800,00; R$ 800,00; R$ 800,00; R$ 800,00; R$ 800,00; R$ 1.080,00; R$ 481,00; R$ 800,00; R$ 800,00; 4.400,00; R$ 1.334,00; R$ 1.334,00; R$ 1.334,00; R$ 1.334,00; R$ 1.334,00; R$ 1.334,00; R$ 1.334,00; R$ 1.334,00 e R$ 1.334,00) e ao pagamento da CPMF (R$ 81,39) , conforme tabela abaixo: 
	Comprovantes de despesa

	Beneficiário
	Valor (R$) 
	Notas fiscais
	Cheque 
	Recibo

	Margarida Cavalcanti
	311,50
	Peça 40, p. 120
	Peça 40, p. 117
	Peça 40, p. 121

	Guimarães Jose da Silva
	800,00
	- 
	Peça 40, p. 122
	Peça 40, p. 128/129

	Antonio Xavier Correia
	800,00
	-
	Peça 40, p. 146
	Peça 40, p. 148/149

	Mauro José Mendes
	800,00
	-
	Peça 40, p. 126
	Peça 40, p. 144/145

	Maurilio de Souza
	800,00
	- 
	Peça 40, p. 130
	Peça 40, p. 132/133

	Josias Luiz da Silva
	800,00
	-
	Peça 40, p. 134
	Peça 40, p. 136/137

	Eraldo Marques
	800,00
	-
	Peça 40, p. 138
	Peça 40, p. 94/97

	José Claudio da Silva
	800,00
	 -
	-
	 Peça 40, p. 140/141

	Marcelo Francisco
	800,00
	-
	Peça 40, p. 150
	Peça 40, p. 152/153

	Ícaro Antonio
	800,00
	-
	Peça 40, p. 154
	Peça 40, p. 156/157

	Alexandre das Chagas
	1.080,00
	-
	Peça 40, p. 158
	-

	Marcone Vasconcelos
	481,00
		Peça 40, p. 160
	Peça 40, p. 162

	Alexandre das Chagas
	800,00
		Peça 40, p. 163
	Peça 40, p. 165/166

	Marcone Vasconcelos
	800,00
		Peça 40, p. 167
	Peça 40, p. 169/170

	J.M.B Comércio
	4.400,00
	Peça 40, p. 173
	Peça 40, p. 171
	- 

	José Claudio da Silva
	1.334,00
	-
	Peça 40, p. 175
	Peça 40, p. 177/179

	Eraldo Marques
	1.334,00
	-
	Peça 40, p. 180
	Peça 40, p. 182/184

	Maurílio de Souza 
	1.334,00
	-
	Peça 40, p. 186
	Peça 40, p. 188/190

	Guimarães Jose da Silva
	1.334,00
	-
	Peça 40, p. 191
	Peça 40, p. 193/195

	Antonio Xavier Correia
	1.334,00
	-
	Peça 40, p. 196
	Peça 40, p. 198/200

	Ícaro Antonio
	1.334,00
	-
	Peça 40, p. 201
	Peça 40, p. 203/205

	Marcelo Francisco
	1.334,00
	-
	Peça 40, p. 206
	-

	Marcone Vasconcelos
	1.334,00
	-
	Peça 40, p. 209
	Peça 40, p. 211/213

	Ângelo José Bueno
	1.334,00
	-
	Peça 40, p. 214
	Peça 40, p. 216/218

	Despesa CPMF
	81,39
	-
	-
	-

27.2. A ausência do extrato bancário do mês de julho de 2004, aliada aos cheques parcialmente legíveis e à ausência de contratos, impede a comprovação do nexo de causalidade entre os recursos repassados e as despesas em exame.  Nexo financeiro comprovado: R$ 0,00.
28. Documentos do mês de agosto de 2004: demonstrativo sintético da execução da receita e da despesa, relação de pagamentos efetuados, extrato bancário de poupança e do fundo de investimento, movimento financeiro da conta específica, cópia de cheques, recibos, notas fiscais e ordens de pagamento (Peça 40, p. 221-341) .
28.1. Segundo a relação de pagamentos (peça 39, p. 5-8) , as despesas realizadas no mês de agosto referem-se aos cheques 900.008 a 900.012, 900.017 a 900.027, 900.029, 900.030, 900.033, 900.037, 900.038, 900.042 e 900.044 (R$ 1000,00; R$ 250,00; R$ 1.782,50; R$ 4.600,00; R$ 255,00; R$ 900,00; R$ 989,68; R$ 1.000,00; R$ 1.000,00; R$ 300,00; R$ 329,20; R$ 534,00; R$ 273,60; R$ 1.000,00; R$ 604,00; R$ 2.290,00; R$ 240,00; R$ 884,00; R$ 1.334,00; R$ 1.334,00; R$ 1.334,00; R$ 1.334,00; R$ 1.334,00; R$ 1.334,00; R$ 200,00 e R$ 800,00) e ao pagamento da CPMF e despesas bancárias (R$ 103,93 e R$ 32,60) , conforme tabela abaixo: 
	Comprovantes de despesa

	Beneficiário
	Valor (R$) 
	Notas fiscais
	Cheque 
	Recibo

	Maria da Conceição
	1.000,00
	-
	Peça 40, p. 231
	Peça 40, p. 233

	João de Paiva
	800,00
	- 
	Peça 40, p. 234
	Peça 40, p. 236/237

	João de Paiva
	200,00
	-
	Peça 40, p. 238
	Peça 40, p. 240

	Jackson E. L. Reis
	1.334,00
	-
	Peça 40, p. 241
	Peça 40, p. 243/245

	José Claudio da Silva 
	1.334,00
	- 
	Peça 40, p. 246
	Peça 40, p. 248/250

	Ângelo José Bueno
	1.334,00
	-
	Peça 40, p. 251
	Peça 40, p. 253/255

	Maurilio de Souza
	1.334,00
	-
	Peça 40, p. 256
	Peça 40, p. 258/260

	Guimarães Jose da Silva
	1.334,00
	 -
	Peça 40, p. 261
	 Peça 40, p. 263/265

	Eraldo Marques
	1.334,00
	-
	Peça 40, p. 266
	Peça 40, p. 268/270

	Marcone Vasconcelos 
	884,00
	-
	Peça 40, p. 271
	Peça 40, p. 273/275

	José Claudio da Silva 
	240,00
	-
	Peça 40, p. 277
	-

	Centro N. de Medicina 
	2.290,00
	-
	Peça 40, p. 279
	-

	Ailza Costa
	604,00
	-
	Peça 40, p. 283
	Peça 40, p. 284/285

	Gráfica Inovação
	1.000,00
	-
	Peça 40, p. 286
	Peça 40, p. 288

	Adrienne Carla
	273,60
	-
	Peça 40, p. 289
	Peça 40, p. 291

	Maria da Conceição 
	534,00
	-
	Peça 40, p. 292
	Peça 40, p. 294

	José Luiza da Silva
	329,00
	-
	Peça 40, p. 295
	Peça 40, p. 297

	Marília Gabriela
	300,00
	-
	Peça 40, p. 298
	Peça 40, p. 300

	Maria da Conceição
	1.000,00
	-
	Peça 40, p. 302
	Peça 40, p. 304

	Maria da Conceição
	1.000,00
	-
	Peça 40, p. 306
	Peça 40, p. 308

	H.D. Métodos
	4.600,00
	-
	Peça 40, p. 309
	Peça 40, p. 311/313

	INSS/CEF
	1.782,50
	-
	Peça 40, p. 315
	-

	Castelo e Castelo Ltda.
	255,00
	Peça 40, p. 318
	Peça 40, p. 316
	-

	Paulo Roberto Matos
	989,68
	-
	Peça 40, p. 319
	Peça 40, p. 321/322

	Marcone Vasconcelos
	900,00
	-
	Peça 40, p. 323
	Peça 40, p. 325/326

	Escola Dom Bosco
	250,00
	-
	Peça 40, p. 327
	Peça 40, p. 329

	Maria da Conceição
	1.000,00
	Peça 40, p.333/341
	Peça 40, p. 330
	-

	Despesas bancárias
	32,60
	-
	-
	-

	Despesa CPMF
	103,93
	-
	-
	-

28.2. A ausência do extrato bancário do mês de agosto de 2004, aliada aos cheques parcialmente legíveis e à ausência de contratos e de notas fiscais, impede a comprovação do nexo de causalidade entre os recursos repassados e as despesas em exame. Nexo financeiro comprovado: R$ 0,00.
29.  Documentos do mês de setembro de 2004: movimento financeiro da conta específica, extrato bancário parcial, cópia de cheques, transferências eletrônicas, recibos, notas fiscais e ordens de pagamento (Peça 1, p. 186, Peça 38, p. 1-208 e 215 e peça 87, p. 2-4) .
29.1. Segundo a relação de pagamentos (peça 39, p. 8-15) , as despesas realizadas no mês de setembro referem-se às transferências eletrônicas, aos cheques 900.008 a 900.012, 900.017 a 900.027, 900.029, 900.030, 900.033, 900.037, 900.038, 900.042 e 900.044 (R$ 1000,00; R$ 250,00; R$ 1.782,50; R$ 4.600,00; R$ 255,00; R$ 900,00; R$ 989,68; R$ 1.000,00; R$ 1.000,00; R$ 300,00; R$ 329,20; R$ 534,00; R$ 273,60; R$ 1.000,00; R$ 604,00; R$ 2.290,00; R$ 240,00; R$ 884,00; R$ 1.334,00; R$ 1.334,00; R$ 1.334,00; R$ 1.334,00; R$ 1.334,00; R$ 1.334,00; R$ 200,00 e R$ 800,00) e ao pagamento da CPMF e despesas bancárias (R$ 103,93 e R$ 32,60) , conforme tabela abaixo:
	Comprovantes de despesa

	Beneficiário
	Valor (R$) 
	Nota fiscal
	Extrato 
	Cheque ou transferência
	Recibo

	Marília Gabriela
	300,00
	-
	Peça 38, p.215
	Peça 38, p.16
	Peça 38, p.15

	João de Paiva
	1.334,00
	- 
	Peça 38, p.215
	-
	Peça 38, p.19/21

	Adrienne Carla
	273,60
	-
	Peça 38, p.215
	Peça 38, p.24*
	Peça 38, p.23

	Maria da Conceição 
	534,00
8.000,00
2.000,00
2.000,00
3.000,00
1.000,00
1.000,00
	-
	Peça 38, p.215
Peça 38, p.215
Peça 1, p.186
Peça 1, p.186
Peça 87, p.3
Peça 87, p. 2
Peça 87, p. 3
	Peça 38, p.27,       53, 57, 79, 168, 180
	Peça 38, p.26, 55, 59, 81, 170, 182

	Glaucineide Maria 
	694,00
400,00
	- 
	Peça 38, p.215
-
	Peça 38, p.29* 
Peça 38, p.115
	-
Peça 38,117/118

	Jackson E. L. Reis 
	1.334,00
	-
	Peça 38, p.215
	Peça 38, p.34*
	Peça 38, p.31/33

	Sandra Verônica
	694,00
400,00
	-
	Peça 38, p.215
Peça 1, p.186
	Peça 38, p.36
Peça 38, p.107
	-
Peça 38,109/110

	Iraneide Moura
	694,00
400,00
	 -
	Peça 38, p.215
Peça 1, p.186
	Peça 38, p.41
Peça 38, p.119
	Peça 38, p.38/40
 e 121/112

	Kaline Freire 
	694,00
400,00
	-
	Peça 38, p.215
Peça 1, p.186
	Peça 38, p.43
Peça 38, p.99
	- 
Peça 38,101/102

	Flávia Riseti
	468,00
300,00
	-
	Peça 38, p.215
Peça 1, p.186
	Peça 38, p.48
Peça 38, p.86
	Peça 38, p. 45/47 e 88/89

	Sainoda Comércio
	458,68
	Peça 38, p.63/65
	Peça 1, p.186
	Peça 38, p.61
	Peça 38, p.63/65

	Gráfica Inovação
	200,00
	-
	Peça 1, p.186
	Peça 38, p.69
	-

	Astanilsen Duarte 
	1.832,00
	-
	Peça 1, p.186
	Peça 38, p.71
	Peça 38, p.73/75

	Dionízio Valois
	989,68
	-
	Peça 1, p.186
	Peça 38, p.76
	Peça 38, p.78

	Celso Tadeu Formiga
	231,40
	Peça 38, p.84
	Peça 1, p.186
	Peça 38, p.82
	Peça 38, p.85

	Catan Maria
	400,00
	-
	Peça 1, p.186
	Peça 38, p.90
	Peça 38, p.92/93

	Luciana Andréa
	400,00
	-
	Peça 1, p.186
	Peça 38, p.95
	Peça 38, p.97/98

	Andréa Cristina
	400,00
	-
	 -
	Peça 38, p.103
	Peça 38,105/106

	José Ivanildo
	400,00
	-
	Peça 1, p.186
	Peça 38, p.111
	Peça 38,113/114

	Michelle Guilherme
	400,00
	-
	Peça 1, p.186
	Peça 38, p.123
	Peça 38,125/126

	Nadilene Andrade
	400,00
	-
	Peça 1, p.186
	Peça 38, p.127
	Peça 38,129/130

	João José dos Santos
	300,00
	-
	Peça 1, p.186
	Peça 38, p.131
	Peça 38,133/134

	João Luiz Teotônio
	3.000,00
	-
	Peça 1, p.186
	Peça 38, p.135
	Peça 38,137/138

	Adail Varas
	2.400,00
	-
	Peça 1, p.186
	Peça 38, p.139
	Peça 38,141/142

	Vastir Maria Alves
	300,00
	-
	Peça 1, p.186
	Peça 38, p.143
	Peça 38,145/146

	Wyraci-Jane 
	550,00
	-
	Peça 1, p.186
	Peça 38, p.147
	Peça 38,149/150

	Paulo Roberto Matos
	989,68
1.884,50
	-
	Peça 87, p. 3
Peça 87, p. 2
	Peça 38, p.165 e
204
	Peça 38, 167 e
206/208

	Marcone Moura
	400,00
	-
	Peça 87, p. 3
	Peça 38, p.172
	Peça 38, p.174

	Leal Dantas
	122,85
	Peça 38, 177/179
	Peça 87, p. 3
	Peça 38, p.175
	-

	Castelo e Castelo
	125,00
	Peça 38, p. 185
	Peça 87, p. 3
	Peça 38, p.183
	-

	ACR-Rodrigues
	4.400,00
	Peça 38, 188/190
	Peça 87, p. 3
	Peça 38, p.186
	-

	INSS-ISS
	64,61
	-
	Peça 87, p. 3
	Peça 38, p.191
	-

	Luciola Palatinic
	1.417,50
	-
	Peça 87, p. 2
	Peça 38, p.194
	Peça 38,196/198

	Fernando Chaves
	916,00
	-
	Peça 38, p.215
	Peça 38, p.199
	Peça 38,201/203

	Despesas bancárias
	32,60
	-
	-
	-
	-

	Despesa CPMF
	103,93
	-
	-
	-
	-

 (*) beneficiário da transferência eletrônica diferente da pessoa que assinou o recibo.
29.2. A ausência de contratos (ou notas fiscais) , aliada aos cheques parcialmente legíveis (ou não apresentados) e aos recibos não apresentados, impede a comprovação do nexo de causalidade entre os recursos repassados e as despesas em exame, com exceção dos seguintes pagamentos:
	Beneficiário
	Valor (R$) 
	Nota fiscal
	Extrato
	Cheque 
	Recibo

	Sainoda Comércio
	458,68
	Peça 38, p.63/65
	Peça 1, p.186
	Peça 38, p.61
	Peça 38, p.63/65

	Celso Tadeu Formiga
	231,40
	Peça 38, p. 84
	Peça 1, p.186
	Peça 38, p. 82
	Peça 38, p. 85

	Total
	690,08

29.3. Nexo financeiro comprovado: R$ 690,08.
30. Documentos do mês de outubro de 2004: relação de pagamentos efetuados, extrato bancário da conta específica (parcial) e da poupança, cópia de cheques, transferência eletrônica, recibos, notas fiscais, ordens de pagamento e mapa de controle de recolhimento do INSS e ISS (Peça 38, p. 209-323) .
30.1. Segundo a relação de pagamentos (peça 39, p. 13 e 15) , as despesas realizadas no mês de outubro referem-se às transferências eletrônicas, aos cheques 900.077 a 900.079 e 900.081 (R$ 318,00; R$ 5.000,00; R$ 5.000,00 e R$ 3.000,00) e ao pagamento da CPMF (R$ 239,75) , conforme tabela abaixo:
	Comprovantes de despesa

	Beneficiário
	Valor (R$) 
	Nota fiscal
	Extrato 
	Cheque ou transferência
	Recibo 

	Maurilio de Souza
	1.334,00
	-
	-
	Peça 38, p.220
	Peça 38, p.217

	Michelle Guilherme
	694,00
	-
	Peça 38, p.212
	Peça 38, p.215
	-

	Vastir Maria Alves
	468,00
	-
	Peça 38, p.212
	Peça 38, p.233
	Peça 38, 227/232*

	Guimarães Jose 
	1.334,00
	-
	Peça 38, p.212
	Peça 38, p.238
	Peça 38, p.235/237

	Paulo Roberto Matos
	989,69
1.884,50
	- 
-
	Peça 38, p.212
Peça 38, p.212
	Peça 38, p.243
Peça 38, p.273
	Peça 38, 241/242* e 267/272*

	Celso Tadeu Formiga 
	231,40
	Peça 38, p.246
	Peça 38, p.212
	Peça 38, p.248
	Peça 38, p.247

	José Claudio da Silva
	1.334,00
	-
	Peça 38, p.212
	Peça 38, p.250
	-

	Andréa Cristina
	694,00
	 -
	Peça 38, p.213
	Peça 38, p.252**
	-

	Catian Maria 
	694,00
	-
	Peça 38, p.213
	Peça 38, p.255
	-

	Eraldo Wanderlei 
	1.334,00
	-
	Peça 38, p.212
	Peça 38, p.261
	Peça 38, p.258/260

	Angelo José Bueno
	1.334,00
	-
	Peça 38, p.212
	Peça 38, p.263**
	-

	José Ivanildo
	694,00
	-
	Peça 38, p.212
	Peça 38, p.265
	-

	Fernando Chaves
	916,00
	-
	Peça 38 p.212
	Peça 38, p.281
	Peça 38, p.275/280*

	Luciola Palatinic
	1.417,50
	-
	Peça 38, p.212
	Peça 38, p.286
	Peça 38, p.283/285

	José Luiz da Silva
	329,20
	-
	Peça 38, p.212
	Peça 38, p.289**
	Peça 38, p.288

	João José dos Santos
	468,00
	-
	Peça 38, p.212
	Peça 38, p.291
	-

	Wyraci-Jane
	928,00
	-
	Peça 38, p.212
	Peça 38, p.296
	Peça 38, p.293/295

	Nadilene Andrade 
	694,00
	-
	Peça 38, p.212 
	Peça 38, p.298**
	-

	Luciana Andréa
	4694,00
	-
	Peça 38, p.212
	Peça 38, p.300**
	-

	Ailza Calado
	604,80
604,80
	-
-
	Peça 38, p.212
Peça 38, p.212
	Peça 38, p. 123 e 304
	Peça 38, p.302* e 303*

	Alexsandro Freire
	1.334,00
	-
	Peça 38, p.212
	Peça 38, p.306
	-

	José Luiz da Silva
	318,36
	-
	Peça 38, p.212
	Peça 38, p.308
	-

	Maria da Conceição
	5.000,00
5.000,00
3.000,00
	-
-
-
	Peça 38, p.212 e 213
	Peça 38, p.312, 315 e 318
	Peça 38, p.314, 317 e 320

	Despesa CPMF
	239,75
	-
	-
	-
	-

  (*) recibos não assinados (**) beneficiário da transferência eletrônica diferente da pessoa que assinou o recibo
30.2. A ausência de contratos (ou notas fiscais) , aliada aos cheques parcialmente legíveis (ou não apresentados) , à parte do extrato bancário não apresentada e aos recibos não apresentados (ou não assinados) , impede a comprovação do nexo de causalidade entre os recursos repassados e as despesas em exame, com exceção do seguinte pagamento:
	Beneficiário
	Valor (R$) 
	Nota fiscal
	Extrato
	Cheque 
	Recibo

	Celso Tadeu Formiga 
	231,40
	Peça 38, p. 246
	Peça 38, p.212
	Peça 38, p.248
	Peça 38, p.247

30.3. Nexo financeiro comprovado: R$ 231,40.
31. Documentos do mês de novembro de 2004: relação de pagamentos efetuados, cópia de cheques, transferência eletrônica, recibos e ordens de pagamento (Peça 38, p. 324-343) .
31.1. Segundo a relação de pagamentos (peça 39, p. 15-16) , as despesas realizadas no mês de novembro referem-se às transferências eletrônicas, aos cheques 900.080 e 900.082 a 900.085 (R$ 1.000,00; R$ 500,00; R$ 600,00; R$ 200,00 e R$ 150,00) e ao pagamento da CPMF (R$ 15,59) , conforme tabela abaixo:
	Comprovantes de despesa

	Beneficiário
	Valor (R$) 
	Notas fiscais
	Extrato
	Cheque ou transferência
	Recibo 

	Maria da Conceição
	1.000,00
500,00
600,00
200,00
150,00
	-
-
-
-
-
	-
- 
-
-
-
	Peça 38, p.326, 329, 334, 337 e 340
	Peça 38, p.328*, 331*, 336, 339 e 342

	Maria Zelia Bezerra
	672,00
	-
	-
	Peça 38, p.333**
	-

	Despesa CPMF
	15,59
	-
	-
	-
	-

  (*) recibos não assinados (**) beneficiário da transferência eletrônica diferente da pessoa que assinou o recibo
31.2. A ausência do extrato bancário e dos contratos (ou notas fiscais) , aliada aos cheques parcialmente legíveis e aos recibos não apresentados (ou não assinados) , impede a comprovação do nexo de causalidade entre os recursos repassados e as despesas em exame. Nexo financeiro comprovado: R$ 0,00.
32. Documentos do mês de dezembro de 2004: relação de pagamentos efetuados, cópia de cheques, transferências eletrônicas, recibos, notas fiscais e ordens de pagamento (Peça 38, p. 344-511) .
32.1. Segundo a relação de pagamentos (peça 39, p. 16-20) , as despesas realizadas no mês de dezembro referem-se às transferências eletrônicas, ao pagamento de cheques e ao recolhimento da CPMF, conforme tabela abaixo: 
				Comprovantes de despesa

	Beneficiário
	Valor (R$) 
	Notas fiscais
	Pagamento
	Recibo

	Edilene da Silva
	394,00
	- 
	Peça 38, p.348**
	Peça 38, p.349/350*

	Guimarães José
	300,00
534,00
	-
 -
	Peça 38, p.352
e 369
	Peça 38, p.353/354*
-

	José Luiz da Silva
	100,00
658,40
2.000,00
600,00
	-
-
-
	Peça 38, p.355  
393
-
509
	Peça 38, p.357*
395 
421
511*

	Jackson E. de Lins
	534,00
	-
	Peça 38, p.358
	Peça 38, p.360

	Maurilio de Souza
	534,00
	-
	Peça 38, p.361
	-

	José Claudio da Silva
	534,00
	-
	Peça 38, p.363
	Peça 38, p.365

		João da Paiva
	534,00
778,00
	-
-
	Peça 38, p.366, 441
	Peça 38, p.368 e 439/440

	Eraldo Wanderlei 
	534,00
1.000,00
	-
 -
	Peça 38, p.371 
e 437
	Peça 38, p.372
-

	Celso Tadeu Formiga 
	462,80
	Peça 38, p. 376
	Peça 38, p.374
	Peça 38, p.377

	Fernando Chaves
	1.832,00
	-
	Peça 38, p.378
	Peça 38, p.380/382

	Lucíola Palatinic
	2.808,45
	-
	Peça 38, p.385
	Peça 38, p.387* e 388/392

	Maria da Conceição
	1.068,00
	-
	Peça 38, p.399
	Peça 38, p.398

	Kaline Freire
	988,00
	-
	-
	-

	Marília Gabriela
	600,00
	-
	Peça 38, p.411
	Peça 38, p.413

	Adrienne Carla
	547,20
600,00
	-
-
	Peça 38, p.414 e 
464
	Peça 38, p.416 e
466*

	Ailza Calado
	1.288,80
	-
	Peça 38, p.417
	Peça 38, p.419

	Paulo Roberto Matos
	489,69
489,69
3.662,35
	-
-
- 
	Peça 38, p.425  
429
443
	Peça 38, p.426/427*
430/431*
444/449*

	Angelo José Bueno 
	890,00
	-
	Peça 38, p.433**
	Peça 38, p.434/435*

	ACR Rodrigues
	6.319,46
	Peça 38, p. 457/462
	Peça 38, p.455
	-

	Wyraci-Jane
	653,00
	-
	Peça 38, p.468
	-

	Sandra Verônica
	988,00
	-
	Peça 38, p.471
	Peça 38, p.472/477*

	Vastir Maria Alves
	318,00
	-
	Peça 38, p.478
	-

	João José dos Santos
	318,00
	-
	Peça 38, p.480
	-

	Luciana Andréa 
	494,00
	-
	Peça 38, p.482
	-

	José Ivanildo
	494,00
	-
	Peça 38, p.484
	-

	Glaucineide Maria 
	494,00
	-
	Peça 38, p.486
	-

	Iraneide Moura
	494,00
	-
	Peça 38, p.488
	-

	Michelle Guilherme
	494,00
	-
	Peça 38, p.490
	-

	Nadilene Andrade
	494,00
	-
	Peça 38, p.492
	-

	Andréa Cristina 
	494,00
	-
	Peça 38, p.494
	-

	Flávia Risete
	318,00
	-
	Peça 38, p.496
	-

	Marcone Moura
	1.000,00
	-
	Peça 38, p.498
	Peça 38, p. 500

	Leal Dantas Ltda.
	425,60
	Peça 38, p.503/504
	Peça 38, p.501
	-

	Castelo e Castelo  
	95,00
	Peça 38, p. 507
	Peça 38, p.505 e 508
	-

	Despesa CPMF
	138,50
	-
	-
	-

  (*) recibos não assinados
  (**) beneficiário da transferência eletrônica diferente da pessoa que assinou o recibo
32.2.  A ausência do extrato bancário do mês de dezembro de 2004, aliada aos cheques parcialmente legíveis e à ausência de contratos e recibos, impede a comprovação do nexo de causalidade entre os recursos repassados e as despesas em exame. Nexo financeiro comprovado: R$ 0,00.
33. Documentos do mês de janeiro de 2005: cópia de cheques, transferências eletrônicas, recibos, ordens de pagamento e extrato bancário (Peça 40, p. 342-380 e peça 87, p. 5-6) .
33.1. Segundo a relação de pagamentos (peça 39, p. 21-22) , as despesas realizadas no mês de janeiro referem-se às transferências eletrônicas e ao pagamento de cheques, conforme tabela abaixo:
	Comprovantes de despesa

	Beneficiário
	Valor  (R$) 
	Notas fiscais
	Extrato
	Pagamento
	Recibo

	Edilene Silva
	175,00
	- 
	 Peça 87, p.5
	Peça 40, p.344**
	-

	Guimarães José
	150,00
	-
	 Peça 87, p. 5
	Peça 40, p.346
	-

	José Luiz da Silva
	700,00
500,00
500,00
329,20
700,00
500,00
	-
-
-
-
-
-
	 Peça 87, p. 5
 Peça 87, p. 5
 Peça 87, p. 5
 Peça 87, p. 5
 Peça 87, p. 5
 Peça 87, p. 6
	Peça 40, p.347 
350
353
363
374
379
	Peça 40, p.349
352
355
-
-
-

	Astanilsen D.
	1.832,00
	-
	 Peça 87, p. 5
	Peça 40, p.365
	Peça 40, p.367/369

	INSS
	1.990,06
	Peça 40, p.371
		Peça 40, p.370
	-

	INSS
	2.085,98
	-
	 Peça 87, p. 5
	Peça 40, p.372
	-

	DARF
	147,71
	Peça 40, p.371
	 Peça 87, p. 6
	Peça 40, p.375
	-

	ISS 
	384,95
	-
	 Peça 87, p. 6
	Peça 40, p.377
	-

	Adrienne C.
	273,60
	-
		-
	Peça 40, p.362*

	Paulo R.
	1.884,50
	-
	Peça 87, p. 5
	Peça 40, p.356
	Peça 40, p.358/360

 (*) recibos não assinados (**) beneficiário da transferência eletrônica diferente da pessoa que assinou o recibo
33.2. Os cheques parcialmente legíveis e a ausência de contratos e recibos impedem a comprovação do nexo de causalidade entre os recursos repassados e as despesas em exame. Nexo financeiro comprovado: R$ 0,00.
34. Documentos do mês de fevereiro de 2005: cópia de cheques, notas fiscais, recibos, ordens de pagamento e extrato bancário (Peça 40, p. 381/438 e peça 87, p. 7-8) .
34.1. Segundo a relação de pagamentos (peça 39, p. 22-24) , as despesas realizadas no mês de fevereiro referem-se ao pagamento de cheques, conforme tabela abaixo:
	Comprovantes de despesa

	Beneficiário
	Valor (R$) 
	Notas fiscais
	Extrato
	Pagamento
	Recibo

	Leal Dantas
	109,75
	Peça 40, p.382 
	Peça 87, p. 7
	Peça 40, p.384
	-

	Luciana A.
	494,00
	-
	Peça 87, p. 8
	Peça 40, p.385
	Peça 40, p.387/389

	Edilene Silva
	119,00
	-
	Peça 87, p. 8
	Peça 40, p.390
	Peça 40, p.392/393

	INSS
	288,20
	Peça 40, p.395
	Peça 87, p. 7
	Peça 40, p.394, 396
	-

	José Ivanildo
	494,00
	-
	Peça 87, p. 7
	Peça 40, p.397
	Peça 40, p.399/401

	Glaucineide
	494,00
	-
	Peça 87, p. 7
	Peça 40, p.402
	Peça 40, p.404/406

	Iraneide M.
	494,00
	-
	Peça 87, p. 7
	Peça 40, p.407
	Peça 40, p.409/411

	Michelle G.
	494,00
	-
	Peça 87, p. 8
	Peça 40, p.412
	Peça 40, p.414/416

	Nadilene A.
	494,00
	-
	Peça 87, p. 8
	Peça 40, p.417
	Peça 40, p.418/420

	Andrea C.
	494,00
	-
	Peça 87, p. 8
	Peça 40, p.421
	Peça 40, p.423/424

	Wyraci-Jane 
	653,00
	-
	Peça 87, p. 8
	Peça 40, p.425
	-

	Vastir Maria
	318,00
	-
	Peça 87, p. 8
	Peça 40, p.427
	Peça 40, p.429/431

	Flávia Risete
	318,00
	-
	Peça 87, p. 8
	Peça 40, p.432
	Peça 40, p.434/436

	João José S.
	318,00
	-
	Peça 87, p. 8
	Peça 40, p.437
	-

34.2.   Os cheques parcialmente legíveis e a ausência de contratos e recibos impedem a comprovação do nexo de causalidade entre os recursos repassados e as despesas em exame. Nexo financeiro comprovado: R$ 0,00.
35. Documentos do mês de março de 2005:  cópia de cheques, ordens de pagamento e extrato bancário (Peça 40, p. 439-443 e peça 87, p. 9) .
35.1. Segundo a relação de pagamentos (peça 39, p. 24/25) , as despesas realizadas no mês de março referem-se aos pagamentos abaixo relacionados:
	Comprovantes de despesa

	Beneficiário
	Valor (R$) 
	Notas fiscais
	Extrato
	Pagamento
	Recibo

	INSS
	423,50
	Peça 40, p.441
	Peça 87, p. 9 
	Peça 40, p.440, 441
	-

	José Luiz S.
	460,00
	-
	Peça 87, p. 9
	Peça 40, p.442
	-

35.2. Os cheques parcialmente legíveis e a ausência de contratos (ou notas fiscais) e recibos impedem a comprovação do nexo de causalidade entre os recursos repassados e as despesas em exame. Nexo financeiro comprovado: R$ 0,00.
36. Conclui-se, portanto, que os documentos de despesa apresentados comprovaram o nexo financeiro de R$ 1.335,78.
37. Ocorre que, para demonstrar a regularidade na aplicação dos recursos públicos, não basta demonstrar o nexo financeiro, sobretudo de somente R$ 1.335,78, se não há comprovação da efetiva realização das atividades pactuadas no contrato de repasse.
38. Desse modo, não há como acolher as razões apresentadas.
CONCLUSÃO
39. A comprovação da boa e regular aplicação de recursos públicos transferidos mediante convênio e outros instrumentos congêneres evidencia-se mediante a execução física e a execução financeira da avença, acompanhada do nexo de causalidade entre uma e outra.
40. Os elementos complementares ao recurso são incapazes de demonstrar a execução física do objeto do contrato de repasse, que visava à capacitação de agricultores familiares e o seu acompanhamento técnico. 
PROPOSTA DE ENCAMINHAMENTO
41. Ante o exposto, submete-se à consideração superior a análise dos elementos complementares ao recurso de reconsideração apresentado por Dionízio Valois Santos contra o Acórdão 1130/2017-TCU-Segunda Câmara, propondo-se a ratificação do exame de mérito conferido à peça 61 destes autos para:
 (a) conhecer o recurso de reconsideração e, no mérito, negar-lhe provimento;
 (b) dar ciência às partes, à Procuradoria da República no Estado de Pernambuco, aos órgãos/entidades interessados, bem como aos demais cientificados do acórdão recorrido".
É o relatório.

não há.

Procurador Marinus Eduardo De Vries Marsico.

TOMADA DE CONTAS ESPECIAL. CONTRATO DE REPASSE. OMISSÃO NA PRESTAÇÃO DE CONTAS. CONTAS IRREGULARES. DÉBITO. MULTA. RECURSO DE RECONSIDERAÇÃO. DOCUMENTOS NOVOS APRESENTADOS INCAPAZES DE COMPROVAR A EXECUÇÃO FÍSICA. CONHECIMENTO. NEGATIVA DE PROVIMENTO.

TOMADA DE CONTAS ESPECIAL (TCE)

Secretaria de Recursos (Serur).

Cuidam os autos de recurso de reconsideração interposto por Dionízio Valois Santos, diretor-presidente do Centro de Desenvolvimento e Apoio aos Municípios e Comunidades (Cendap) , contra o Acórdão 1130/2017-TCU-Segunda Câmara, de relatoria do Ministro André de Carvalho. Presentes os requisitos de admissibilidade previstos nos artigos 32 e 33 da Lei 8.443/1992, c/c o art. 285 do Regimento Interno, ratifico o despacho à peça 45 para conhecer do referido recurso.
2.	Por meio do decisum ora combatido, este Tribunal, ao apreciar Tomada de Contas Especial (TCE) instaurada em desfavor do ora recorrente e do próprio Cendap, julgou irregulares suas contas, condenou-o em débito e aplicou-lhe a multa prevista no art. 57 da Lei 8.443/1992. 
3.	A TCE foi motivada pela não apresentação da prestação de contas dos recursos federais do Pronaf, repassados à entidade pelo Ministério do Desenvolvimento Agrário (MDA) , via Caixa Econômica Federal, na ordem de R$ 219.991,10, com contrapartida de R$ 21.999,08. O objetivo do Contrato de Repasse nº 157.968-05/2003 era uma ação educativa integrada e participativa para agricultores familiares, nos municípios de Água Preta, Barreiros, Rio Formoso, Sirinhaém e Tamandaré, no Estado de Pernambuco, cuja descrição, metas e atividades detalhadas constavam do plano de trabalho do respectivo contrato.
4.	Na tentativa de reverter a condenação imposta pelo Acórdão 1130/2017-TCU-Segunda Câmara, Dionízio Valois Santos encaminhou para análise da Secretaria de Recursos (Serur) , vasta documentação complementar para comprovar a execução física e o nexo de causalidade entre os recursos públicos e as despesas realizadas.
5.	Não obstante, após exame minucioso transcrito no relatório precedente, a Serur concluiu, com o aval do Ministério Público junto ao TCU (MPTCU) , que a documentação disponibilizada comprova apenas o nexo financeiro de parte ínfima dos recursos repassados, no valor de R$ 1.335,78, não obstante as oportunidades de juntada de nova documentação, concedida ao recorrente. 
6.	Mesmo em relação a essa pequena parcela, não houve comprovação da efetiva realização das atividades de capacitação, pactuadas no contrato de repasse. Assim sendo, manifesto minha concordância com a proposta alvitrada nos autos, cujas análises, fundamentos e conclusões adoto como minhas razões para negar provimento ao recurso interposto.
7.	De fato, em casos como o do presente processo, a comprovação da realização física do objeto deve se dar por meio de documentação apta a demonstrar a existência de instrutores, instruendos, instalações físicas, registros das aulas realizadas, listas de frequência, diários de classe, relação detalhada dos alunos aprovados e evadidos, planilhas de notas, certificados de conclusão do curso, conforme precedentes colacionados pela Serur (Acórdão 7580/2015-TCU-Primeira Câmara e 347/2017-TCU-1ª Câmara, rel. Min. Benjamin Zymler, e 369/2014-TCU-2ª Câmara, rel. Min. José Jorge) .
8.	Além disso, ainda que se comprovasse a execução física, não há como demonstrar o nexo de causalidade entre as despesas e os recursos repassados, conforme se observa na análise pormenorizada efetuada, mês a mês, pela unidade técnica, ante a ausência sistemática, em diversos meses, de extrato bancário, contratos, recibos, entre outros comprovantes, além de falta de legibilidade das cópias dos cheques apresentados.
9.	Ante o exposto, reitero o acolhimento das conclusões da Serur e do MPTCU e me posiciono pelo não provimento do recurso de reconsideração apresentado por Dionízio Valois Santos contra o Acórdão 1130/2017-TCU-Segunda Câmara.
Nesses termos, VOTO por que este Tribunal adote a minuta de acórdão que trago à apreciação.
TCU, Sala das Sessões Ministro Luciano Brandão Alves de Souza, em 11 de fevereiro de 2020.
Ministro JOÃO AUGUSTO RIBEIRO NARDES 
Relator